【裁判字號】    95,訴,3288
【裁判日期】    951228
【裁判案由】    毒品危害防制條例
【裁判全文】
臺灣高雄地方法院刑事判決              95年度訴字第3288號
公  訴  人  臺灣高雄地方法院檢察署檢察官
被      告  乙○○
                    （另案
上列被告因毒品危害防制條例案件，經檢察官提起公訴（95年度
毒偵字第6333號）及追加起訴（95年度毒偵字第7921號），本院
判決如下：
    主  文
乙○○施用第一級毒品，累犯，處有期徒刑玖月。
本件追加起訴不受理。
    事  實
一、乙○○前因竊盜案件，經本院於民國93年7 月29日以93年度
    簡字第3097號判決判處有期徒刑3 月確定，而於93年9 月27
    日執行完畢。另因施用毒品案件，經本院以91年度毒聲字第
    1098號裁定送觀察、勒戒，嗣因無繼續施用傾向，而於93年
    8 月5 日執行完畢釋放出監，並經臺灣高雄地方法院檢察署
    檢察官於93年8 月10日以93年度毒偵緝字第402 號（起訴書
    及追加起訴書均誤載為93年度毒偵字第1793號）為不起訴處
    分確定。詎不知悔改，於上開觀察、勒戒執行完畢釋放後5
    年內，復基於施用第一級毒品之犯意，自94年10月間之某日
    起至95年9 月16日上午10時許止，在高雄縣燕巢鄉○○村○
    ○路45號住處內，以每2 日施用1 次之頻率，將海洛因加水
    後以針筒注射方式施用海洛因多次，期間先後於95年7 月24
    日下午1 時30分許，在高雄縣茄定鄉○○路○ 段28號前，及
    於95年9 月16日中午12時20分許，在高雄縣路竹鄉○○路58
    號等2 次為警發覺可疑，並均經乙○○同意採集其尿液送驗
    ，因而查獲上情。
二、案經高雄縣警察局湖內分局報告臺灣高雄地方法院檢察署檢
    察官偵查起訴及追加起訴。
    理  由
一、上開犯罪事實，業據被告乙○○於本院審理時坦承不諱（參
    本院95年度訴字第3288號卷附95年12日18日審判筆錄第2 、
    4 至6 頁），且被告先後2 次為警查獲採集之尿液，經送台
    灣檢驗科技股份有限公司檢驗，結果均呈施用海洛因後之嗎
    啡及可待因陽性反應，有上開公司分別出具之濫用藥物尿液
    檢驗報告共2 紙附卷可稽（分別見95年度毒偵字第6333號偵
    查卷第10頁、95年度毒偵字第7921號偵查卷第9 頁）。而被
    告前因施用毒品案件，經本院以91年度毒聲字第1098號裁定
    送觀察、勒戒，嗣因無繼續施用傾向，而於93年8 月5 日執
    行完畢釋放出監，並經臺灣高雄地方法院檢察署檢察官於93
    年8 月10日以93年度毒偵緝字第402 號為不起訴處分確定之
    事實，有臺灣高等法院被告前案紀錄表1 份在卷可按，是被
    告確係於觀察、勒戒執行完畢釋放後，5 年內又為本件施用
    海洛因犯行甚明；綜上，本案事證明確，被告犯行堪予認定
    。
二、按海洛因係毒品危害防制條例第2 條第2 項第1 款所稱之第
    一級毒品，是被告施用海洛因之行為，係犯該條例第10條第
    1 項之施用第一級毒品罪。被告持有第一級毒品後，進而施
    用之，持有之低度行為應為施用之高度行為所吸收，不另論
    罪。而因毒品危害防制條例第2 條第1 項規定的毒品，本具
    有成癮性，故毒品危害防制條例所規定之施用毒品行為應即
    具有因毒品成癮而反覆施用之性質；經查，本件被告數次施
    用第一級毒品海洛因之犯行，犯罪行為之時間、場所均甚為
    接近，使用相同犯罪手段，是其主觀上顯係基於一持續進行
    之犯罪意思，參諸其各行為間均具有密接關係，是以，其數
    次行為自應評價為一個行為，始符合社會相當性之概念，應
    包括性地視為一犯罪行為，論以一罪，即所謂「包括一罪」
    檢察官起訴事實雖僅敘及被告於95年7 月12日上午9 時許之
    施用第一級毒品海洛因之犯行，惟自94年10月間之某日起至
    95年9 月16日上午10時許止（於95年7 月12日上午9 時許之
    該次除外），被告多次施用第一級毒品海洛因之犯行，因與
    前揭起訴部分具有前述「包括一罪」之關係，而屬實質上一
    罪，自為起訴效力所及，本院應併予審理。被告前因竊盜案
    件，經本院於民國93年7 月29日以93年度簡字第3097號判決
    判處有期徒刑3 月確定，而於93年9 月27日執行完畢，亦有
    臺灣高等法院被告前案紀錄表1 份在卷可按，其受有期徒刑
    執行完畢，5 年以內故意再犯本件有期徒刑以上之罪，為累
    犯，應依刑法第47條第1 項之規定加重其刑。爰審酌被告施
    用毒品，戕害身心甚鉅，並有滋生其他犯罪、惡化治安之虞
    ，損及公益，且其前因施用毒品，經觀察、勒戒執行完畢後
    ，又為本件施用第一級毒品海洛因犯行，顯見其悔意非篤、
    自制力不佳；惟考量被告犯後坦承犯行，犯後態度甚為良好
    ，又施用毒品本質上屬自我戕害行為，反社會性程度相形較
    低等一切情狀，量處如主文所示之刑。
三、檢察官追加起訴（95年度毒偵字第7921號）而以95年度訴字
    第3987號繫屬本院之部分：
（一）追加起訴意旨略以：被告乙○○於93年間，因施用毒品案
      件，經本院以93年度毒聲字第1098號裁定送觀察、勒戒，
      嗣因無繼續施用傾向，於93年8 月5 日執行完畢釋放，並
      經台灣高雄地方法院檢察署檢察官以93年度毒偵字第1793
      號（應為93年度毒偵緝字第402 號，更正如前）為不起訴
      處分確定。詎其猶不知悔改，於上開觀察、勒戒執行完畢
      釋放後之5 年內，又基於施用第一級毒品海洛因之犯意，
      於93年8 月間至95年9 月16日被查獲時止，在高雄縣燕巢
      鄉○○路45號之住處等不詳地點，以靜脈注射之方式，施
      用第一級毒品海洛因多次，因認被告涉犯毒品危害防制條
      例第10條第1 項之施用第一級毒品罪嫌，並認與本院95年
      度訴字第3288號案件有1 人犯數罪之相牽連關係，爰追加
      起訴。
（二）按1 人犯數罪者，為相牽連案件。於第一審辯論終結前，
      得就與本案相牽連之犯罪或本罪之誣告罪，追加起訴。又
      已提起公訴之案件，在同一法院重行起訴，應諭知不受理
      之判決，不受理判決得不經言詞辯論為之，刑事訴訟法第
      7 條、第265 條、第303 條第2 款、第307 條分別定有明
      文。此所謂一事不再理之原則，關於實質上一罪或裁判上
      一罪，均有其適用，最高法院著有60年台非字第77號判例
      可稽。又所稱同一案件包括事實上及法律上同一案件，係
      指所訴彼此兩案為同一被告，在實體法上作成一罪，刑罰
      權僅為單一，其在法律上之事實關係既屬單一，具有不可
      分性，則檢察官雖僅就其犯罪事實一部起訴，效力仍及於
      全部，即不失為同一案件，其他部分自不得再行提起公訴
      。
（三）經查，檢察官認本件被告乙○○所涉違反毒品危害防制條
      例犯行，與本院95年度訴字第3288號被告違反毒品危害防
      制條例案件係相牽連案件，而於95年度訴字第3288號該案
      尚未言詞辯論終結前追加起訴，此有台灣高雄地方法院檢
      察署雄檢博珍95毒偵7921字第15067 號函可稽。然查，被
      告自94年10月間之某日起至95年9 月16日上午10時許止，
      多次施用第一級毒品海洛因，業經檢察官就其中於95年7
      月12日上午9 時許之施用1 次第一級毒品海洛因犯行提起
      公訴，而被告自94年10月間之某日起至95年9 月16日上午
      10時許止，每隔2 天吸食1 次海洛因，均在住處施用，亦
      皆係以將海洛因加水後以針筒注射方式施用海洛因多次之
      事實，業經被告於本院審理時供述明確，參以毒品危害防
      制條例第2 條第1 項規定的毒品海洛因，原即具有成癮性
      ，毒品危害防制條例所規定之施用毒品行為，衡諸施用毒
      品者之吸食慣性及社會常情，本即具有毒品成癮而反覆施
      用之性質，是本件被告多次施用第一級毒品海洛因犯行，
      時間重疊，地點相同，以相同施用方式為犯罪手段，被訴
      罪名相同，顯屬包括一罪之實質上一罪關係甚明。則檢察
      官既已就被告95年7 月12日之施用海洛因1 次之犯行部分
      ，提起公訴，其起訴效力當及於追加起訴意旨所指自94年
      10 月 間之某日起至95年9 月16日上午10時許止，多次施
      用第一級毒品海洛之犯行部分。
（四）至追加起訴書所指被告自93年8 月間起至94年10月間某日
      之前亦有施用第一級毒品犯行，業據被告於本院審理時堅
      詞否認，辯稱：該段期間曾在監服刑，因無法取得毒品而
      曾經戒斷，在出監後自93年9 月15日起至94年10月間某日
      之該段期間，毒癮並未發作，並無施用毒品犯行等語，經
      查：
   1、被告確實於自93年9 月15日起至93年9 月27日止、94年1
      月18日起至94年3 月18日止等2 期間，均在監服刑，有卷
      附臺灣高等法院在監在押全國紀錄表1 份，堪認而所辯上
      開在監期間無法取得毒品供施用等語，應屬可取，且檢察
      官所舉證據亦僅有95年9 月16日被告經採尿而查獲之台灣
      檢驗科技股份有限公司濫用藥物尿液檢驗報告1 張，要難
      據以認定被告有檢察官所指於上開在監服刑之2 期間有何
      施用毒品犯行。
   2、而自93年9 月28日被告出監後起至94年1 月18日再度入監
      服刑時前止，及自94年3 月28日該次出監後至94年10月間
      某日被告為本件施用毒品犯行前止，上開2 段期間，被告
      均否認有何施用毒品犯行；而卷附台灣檢驗科技股份有限
      公司濫用藥物尿液檢驗報告1 張，係就被告於95年9 月16
      日採集尿液所為之檢驗，距離上開2 期間分別有1 年餘、
      2 年餘，尚無法據以論斷被告於前開2 期間內有檢察官所
      指施用毒品犯行。
   3、至被告雖坦認自93年8 月中旬起至93年9 月14日入監服刑
      前止，有多次施用第一級毒品海洛因之犯行，然此部分犯
      行，除被告自白外，別無其他任何證據足以證明被告曾於
      93年8 月中旬至同年9 月14日前之期間有施用海洛因之犯
      行，是依刑事訴訟法第156 條第2 項之規定，猶不得逕憑
      被告自白之唯一證據，而為被告有罪之認定。
   4、雖就上述1 、2 、3 等各點之期時間，檢察官所訴被告有
      施用毒品之犯行，均屬不能證明；惟檢察官既以追加起訴
      被告93年8 月間起至95年9 月16日被查獲時止，施用第一
      級毒品海洛因之多次犯行，應為一罪，而本院即應就全部
      追加起訴之事實先為程序審查，是認本件追加意旨所指被
      告多次施用第一級毒品犯行部分，與前述業經起訴且已繫
      屬本院之自95年7 月12日施用第一級毒品海洛因犯行，具
      有集合犯之實質上一罪關係，是檢察官顯係就起訴效力所
      及之事實追加起訴無疑；再者，本院95年度訴字第3288
      號繫屬時間為95年9 月27日，有本院收狀章戳可資佐參，
      相較追加起訴案件繫屬時間為95年11月15日，此均有本院
      收狀章戳可資佐參。綜上所述，公訴人追加起訴被告施用
      第一級毒品海洛因部分係就已經提起公訴之案件，在同一
      法院重行起訴，依照首開說明，就此部分，自應諭知不受
      理之判決。
四、據上論斷，應依刑事訴訟法第299 條第1 項前段、第303 條
    第2 款，毒品危害防制條例第10條第1 項，刑法第11條前段
    、第47條第1 項，判決如主文。
本案經檢察官甲○○到庭執行職務。
中    華    民    國    95    年    12    月    28    日
                  刑事第十三庭  審判長法  官  高思大
                                      法  官  方錦源
                                      法  官  戴韻玲
以上正本證明與原本無異。
如不服本判決，應於收受送達後10日內向本院提出上訴書狀。
中    華    民    國    95    年    12    月    28    日
                                      書記官  李春慧
附錄論罪科刑法條：
毒品危害防制條例第10條第1項：
施用第一級毒品者，處6月以上5年以下有期徒刑。


司法院資訊處製作；財團法人民間司法改革基金會備份。
